臺灣雲林地方法院民事判決　九十一年度家訴字第七號
　　原　　　告　庚○○
　　　　　　　　乙○○○
　　　　　　　　甲○○○
　　　　　　　　己○○
　　　　　　　　丙○○○
　　　　　　　　戊○○
　　　　　　　　丁○○
　　被　　　告　壬○○
　　訴訟代理人　辛○○
右當事人間請求分割遺產事件，本院判決如左：
    主    文
兩造之被繼承人彭進成所遺坐落雲林縣斗六市○○○段溝子埧小段一七五之一地號土
地，面積０‧一００五公頃，應有部分三分之二，准分割為如附表所示。
訴訟費用由被告負擔。
    事    實
甲、原告方面：
一、聲明：如主文所示。
二、陳述：
（一）兩造之被繼承人彭進成於民國（下同）五十年二月五日死亡，僅遺有坐落雲林
      縣斗六市○○○段溝子埧小段一七五之一地號土地，面積０‧一００五公頃，
      應有部分三分之二（下稱系爭遺產），由養子彭炳鴻、養女壬○○（即被告）
      繼承，應繼分各二分之一。嗣彭炳鴻於六十一年三月二十三日死亡，原告丙○○○為彭炳鴻之配偶；庚○○、己○○、戊○○、甲○○○、乙○○○、丁○○為彭炳鴻之子女，為彭炳鴻之繼承人，應繼分各七分之一，是系爭遺產原告
      之應繼分各為十四分之一；被告為二分之一。詎被告迄今仍拒絕分割系爭遺產
      ，兩造至八十九年四月二十四日始完成公同共有之繼承登記，而原告就系爭遺
      產均同意依附表所示應繼分比例分割為分別共有，故被告拒絕同意及配合辦理
      遺產分割登記，已影響系爭遺產之利用，並使原告權益受損害，爰依繼承及民
      法第一千一百六十四條規定，提起本訴。
（二）對被告抗辯之陳述：
　　　系爭遺產經原告訴請訴外人辛○○回復繼承權，業經法院判決原告勝訴確定在
　　　案，故被告抗辯原告繼承權有疑問，並不實在。
三、證據：提出繼承系統表一份、戶籍謄本一份、土地登記簿謄本二份為證。
乙、被告方面：
一、聲明：原告之訴駁回。
二、陳述：
（一）彭炳鴻之繼承權有疑問。
（二）被告不同意分割系爭遺產，因土地已由第三人無權占用，分割不具實益性。
　　理　　由
一、本件原告主張被繼承人彭進成於五十年二月五日死亡，僅遺有系爭遺產，由彭炳
    鴻、被告繼承，嗣彭炳鴻於六十一年三月二十三日死亡，原告丙○○○為彭炳鴻
    之配偶；庚○○、己○○、戊○○、甲○○○、乙○○○、丁○○為彭炳鴻之子
    女，係彭炳鴻之繼承人，兩造就系爭遺產已於八十九年四月二十四日辦妥公同共
    有繼承登記之事實，業據其提出繼承系統表一份、戶籍謄本一份、土地登記簿謄
    本二份為證，而被告僅空言爭執原告之繼承權有疑問等語，復未舉證以資證明，
    其所辯自不足採，堪信原告之主張為真實。
二、按繼承人有數人時，在分割遺產前，各繼承人對於遺產全部為公同共有。繼承人
    得隨時請求分割遺產。但法律另有規定或契約另有訂定者，不在此限，民法第一
    千一百五十一條、第一千一百六十四條定有明文。是繼承人欲終止其間之公同共
    有關係，惟有以分割遺產之方式為之。本件被告雖抗辯：系爭遺產現由第三人無
    權占用，分割不具實益性等語，惟系爭遺產之分割與共有物之分割，究屬不同，
    兩者不得相混，其抗辯要無足取。故依前開法條所示，原告請求准予分割系爭遺
    產，於法律或契約無另外規定之情形下，自屬有據。
三、又遺產繼承人，除配偶外，第一順序為直系血親卑親屬。同一順序之繼承人有數
    人時，按人數平均繼承。配偶有相互繼承遺產之權，其與第一千一百三十八條所
    定第一順序之繼承人同為繼承時，其應繼分與他繼承人平均，民法第一千一百三
    十八條第一款、第一千一百四十一條、第一千一百四十四條第一款分別定有明文
    。本件被繼承人彭進成之繼承人分別為彭炳鴻、被告，應繼分各二分之一，嗣彭
    炳鴻死亡，由原告繼承其二分之一之應繼分，原告共七人，分別為彭炳鴻之配偶
    或直系血親卑親屬，依上開規定，原告就系爭遺產之應繼分為十四分之一；被告
    則為二分之一，其分割方法為終止公同共有關係，改為分別共有，並依兩造之應
    繼分折算為應有部分，則兩造各取得之土地應有部分如附表所示。
四、從而，原告依繼承及民法第一千一百六十四條之規定，請求依附表所示之應繼分
    為系爭遺產之分割，為有理由，應予准許。
五、本件事證已臻明確，兩造其餘攻擊防禦方法及舉證，核與判決基礎不生影響，爰
    不另一一論述。
六、據上論結：原告之訴為有理由，依民事訴訟法第七十八條，判決如主文。
中　　　華　　　民　　　國　　九十一　　年　　　五　　　月　　　十五　　日
                                臺灣雲林地方法院民事第二庭
~B審判長法官　陳宏卿
~B法　　　官　楊曉惠
~B法　　　官　蘇錦秀
右為正本係照原本作成。
如對本判決上訴，須於判決送達後廿日內向本院提出上訴狀。
中　　　華　　　民　　　國　　九十一　年　　　五　　　　月　　　十五　　日
~B法院書記官　馮善詮
~F0
~T40
附表：
┌─────────┬─────┬─────────┬──────────────┐
│　遺 產 名 稱     │　繼承人  │  應　繼　分      │   分割後取得土地應有部分   │
├─────────┼─────┼─────────┼──────────────┤
│雲林縣斗六市溝子埧│丙○○○  │十四分之一        │二十一分之一                │
│段溝子埧小段一七五├─────┼─────────┼──────────────┤
│之一地號土地（應有│庚○○    │十四分之一        │二十一分之一                │
│部分三分之二）    ├─────┼─────────┼──────────────┤
│                  │己○○    │十四分之一        │二十一分之一                │
│                  ├─────┼─────────┼──────────────┤
│                  │戊○○    │十四分之一        │二十一分之一                │
│                  ├─────┼─────────┼──────────────┤
│                  │甲○○○  │十四分之一        │二十一分之一                │
│                  ├─────┼─────────┼──────────────┤
│                  │乙○○○  │十四分之一        │二十一分之一                │
│                  ├─────┼─────────┼──────────────┤
│                  │丁○○    │十四分之一        │二十一分之一                │
│                  ├─────┼─────────┼──────────────┤
│                  │壬○○    │二分之一          │三分之一                    │
└─────────┴─────┴─────────┴──────────────┘
